【裁判字號】    91,上易,3356
【裁判日期】    920312
【裁判案由】    違反著作權法
【裁判全文】
臺灣高等法院刑事判決                          九十一年度上易字第三三五六號
    上  訴  人
    即  被  告  己○○
    選任辯護人  鍾康治
右上訴人因違反著作權法案件，不服臺灣士林地方法院九十一年度易字第六七四號，
中華民國九十一年十月二十四日第一審判決（聲請簡易判決處刑案號：臺灣士林地方
法院檢察署九十一年度偵字第一六八九號）提起上訴，本院判決如左：
    主  文
原判決撤銷。
己○○以明知為侵害著作權之物，意圖散布而持有之方法侵害他人之著作權，處有期
徒刑拾月。
扣案如附表所示之盜版音樂光碟片肆佰陸拾陸片、投錢筒壹個均沒收。
    事  實
一、緣附表所示「丟了」等被侵害歌曲之音樂光碟片，原係如附表所載之著作財產權
    人享有著作財產權之錄音著作，而附表所載名稱之音樂光碟片，則為不詳姓名之
    人，於不詳時地所擅自重製上開錄音著作之侵害著作權之物。己○○前因違反著
    作權法案件，經原審法院判處有期徒刑五月，緩刑五年，刻正緩刑中，仍不知警
    惕。明知附表名稱之音樂光碟片為侵害著作權之物（下稱盜版光碟片），基於以
    意圖散布而持有之方法侵害他人之著作權之犯意，先於不詳時地向年籍姓名均不
    詳，綽號「小金」之成年男子以每片新臺幣（下同）二十五元之價格，販入附表
    名稱之盜版光碟片，於民國九十一年二月四日晚間，駕駛七五六六號自小客車內
    載如附表之盜版光碟片，擬在台北縣汐止市○○○路旁中興夜市內，利用其所有
    之投錢筒，以自助投幣之方式販賣給不特定之顧客。同日晚間十一時四十分許，
    己○○在該夜市停車場甫搬運上開盜版音樂光碟片尚未及陳列兜售之際，即為警
    當場查獲，並扣得其所有之投錢筒一個，及如附表所示意圖散布而持有之盜版音
    樂光碟片四百六十六片。
二、案經被害人滾石國際音樂股份有限公司等十三家公司訴由臺北市政府警察局文山
    第一分局移送臺灣士林地方法院檢察署檢察官偵查後聲請簡易判決處刑，經原審
    改依通常程序審理。
    理  由
一、上訴人即被告己○○否認有違反著作權法之犯行，辯稱；伊並未在台北縣汐止市
    中興夜市內陳列盜版音樂光碟片，扣案之音樂光碟片一部分係前一次遭警查獲時
    所留下，另一部分非伊所有，係當天警方尚查獲另案被告甲○○販賣盜版音樂光
    碟片，警方將伊和甲○○所有之盜版音樂光碟片混在一起，伊僅持有二百多片，
    並未販賣云云。
二、惟查，右開事實，業據上訴人於警局初詢時供承：「九十一年二月四日三十三時
    四十分，在台北縣汐止市○○○路旁中興夜市後方停車場，正在搬運我所有之盜
    版音樂光碟片時被查獲。」「警方查獲之盜版光碟片數量共計四六六片，是我本
    人所有無誤。」「盜版音樂光碟片是一名綽號小金的男子販賣給我的，一片二十
    五元。」「警方從七五六六號自小客車內查扣的投錢筒是我本人所有。」等語不
    諱，另檢察官偵查中就所訊查獲之光碟音樂片有「四百多片」一節，上訴人亦不
    否認（見偵查卷第十四頁反面、第十五頁、第二十八頁反面），證人甲○○亦結
    證稱：「在警員與己○○拉扯前，我有看到己○○在他自己車上搬東西，：，警
    察在他車上有看見和我一樣的箱子，所以就抓住他。」等情（見偵查卷第四十頁
    反面），互核一致。並有投錢筒壹個及附表所示之音樂光碟片四百六十六片扣案
    可稽。
三、上訴人雖以前揭情詞置辯。然查：
（一）證人即當日查獲之警員乙○○已明白證稱，案發當時計查獲上訴人及案外人甲○○二輛裝載盜版光碟音樂片之車子，其駕駛吳車，另一位同事丙○○則開上
      訴人之小客車回派出所，各自將光碟片搬到主管辦公室分別置放，並交代告訴
      代理人分別清點，並無將兩車贓證物相混淆之情事（見原審卷第三十一、三十
      二頁、本院卷第六十二頁）。扣案光碟片確係由財團法人國際唱片業交流基金
      會職員李紘宇到派出所清點，因警察事先已告知李紘宇當天扣案光碟片分屬二
      個案子，且分堆擺放，故李紘宇係按堆清點，並無混淆情事，亦據證人李紘宇
      結證屬實（見原審卷第五十、五十一頁）。證人乙○○並證稱，上訴人及吳宗
      因分別有違反著作權法及妨害風化前科，因此其二人曾經協調說音樂光碟片部
      分給上訴人，色情光碟部分則由甲○○承擔，遭乙○○拒絕等語在卷。證人甲○○亦證稱確有乙○○所指其兩人曾經協調掉包遭拒絕之事無訛。但對於其兩
      人之光碟片有無混淆在一起，則陳稱：「我忘記了」（見原審卷第三十二頁、
      第三十七、三十八頁）。依證人乙○○、李紘宇所證兩車贓證物如何運送至派
      出所分區堆放、清點之經過，及乙○○曾經明白拒絕上訴人與甲○○所提音樂
      光碟片歸上訴人，色情光碟片由甲○○承擔；及證人甲○○並不能明確指認究
      竟有無相混淆之情形，則上訴人所辯有將甲○○部分所有之盜版光碟片相混淆
      之說詞，自嫌乏據，更與其初供即「扣案之四百六十六片光碟片均屬其所有」
      不符。上訴人及證人甲○○事後更異前詞，改稱光碟片有相混淆云云，既無證
      據證明，顯屬飾卸、迴護之詞，自無足採。
（二）上訴人於原審雖從扣案證物中挑出「Ｓ‧Ｈ‧Ｅ」及「王力宏」專輯，自陳：
      該等光碟片為伊所有，其包裝上皆印有類似MASTER卡之標誌，係所謂之南部盜
      版集團製作之「黃金鑽石片」，並以若無此標誌，則是警方混淆了其他被告之
      扣案物云云。惟就盜版音樂光碟之包裝，雖可作為判斷其來源，但多數販賣盜
      版光碟之攤販，並非僅販賣同一製造來源之光碟片，此據證人李紘宇證述在卷
      。原審調取甲○○案件之扣案盜版音樂光碟片，亦經證人李紘宇指證大部分都
      是所謂之「鑽石片」（見原審卷第五十三頁）。是以，尚不能單以本件扣案盜
      版音樂光碟片之包裝不同，即遽以認定有扣案物非屬上訴人所有。矧查，前揭
      「Ｓ‧Ｈ‧Ｅ（圍巾）」專輯係九十一年一月二十九日發行，「王力宏（唯一
      ）」專輯則係九十年九月二十七日發行，此有告訴代理人丁○○於偵查中就扣
      案錄音著作之發行日期所提之刑事陳報狀可參（見偵查卷第一二七頁以下）。
      上訴人前於九十年四月二十六日，因意圖散布而陳列侵害著作權之盜版音樂光
      碟片等物，為警查獲涉犯違反著作權法一案，則有台灣士林地方法院檢察署九
      十年度偵字第四七四二號聲請簡易判決處刑書及原審九十年度簡字第八二八號
      刑事簡易判決可佐（見偵查卷第一一七至一一九頁）。茲比較前揭日期之先後
      ，明顯可見本件扣案物之發行日期在前案查獲日之後。依此，足徵上訴人所辯
      扣案光碟片係前次犯案所遺留者，並不足採信。
四、上開扣案之光碟片所錄製如附表被侵害歌曲，確係自附表所示被害人公司所錄製
    ，擁有各該歌曲之錄音著作財產權所非法擅自重製者，除據告訴代理人李紘宇陳
    述明白，並據提出各該附表歌曲之錄音著作財產權證明資料為證（見偵查卷第十
    六頁、第五十三至六十一頁、第一五○至一七○頁），且經本院調取上開扣案附
    表之光碟片，與告訴代理人丁○○所提出各該公司錄製之光碟片抽樣播聽結果，
    均屬同一位歌者所錄唱者，有勘驗筆錄可參（見本院卷第二十八頁、第二十九頁
    ），又依扣案之音樂光碟片，其封面均無告訴人等公司名稱及營業地址之情（見
    同上勘驗筆錄），均足以證明上訴人所販入之上開光碟片，為屬侵害告訴人等附
    表所示歌曲之錄音著作之著作權之物。告訴人等公司出品之正版光碟片，每片售
    價三百五十元，此經代理人李紘宇陳明（見偵查卷第十六頁反面），上訴人亦坦
    承知悉所持有者為盜版之音樂光碟片無訛。依此，當已「明知」扣案之光碟片為
    屬侵害著作權之物至明。依卷證資料雖尚乏證據足以證明上訴人有如起訴書記載
    之「意圖散布而陳列」上開盜版光碟片之行為，但依扣案之盜版音樂光碟片計四
    百六十六片，數量龐大，部分如「辛曉琪（永遠）」、「蘇慧倫（戀戀真言）」
    、「伍佰（蛇）」、「李玟（刀馬旦）」等光碟數量亦達十餘片，上訴人並以小
    客車搭載至夜市，及自車上被查獲之投錢筒，其上標示「自助式」「老板不在、
    自己投錢、自己選自己包」等字樣（見偵查卷第二十三頁），其係「意圖散布而
    持有」之，極為明灼。上訴人於本院所舉之證人戊○○所為上訴人在案發當日未
    在前開夜市擺攤售賣盜版光碟片之情詞，充其量僅能證明上訴人未有「意圖營利
    而交付」或「意圖散布而陳列」上開盜版光碟片而已，並不能否定或推翻其有「
    意圖散布而持有」事實之認定。辯護人指上訴人係單純之持有不為罪，尚非的論
    。綜上，本件事證明確，上訴人犯行，堪以認定。
五、按明知為侵害著作權之物意圖散布而持有者，視為侵害著作權，著作權法第八十
    七條第二款明文規定。上訴人以明知為侵害著作權之物，意圖散布而持有之方法
    侵害他人之著作權，核犯著作權法第九十三條第三款之罪。公訴人認係意圖散布
    而陳列，尚有未合。其一個意圖散布而持有之行為，同時侵害如附表著作財產權
    人之著作財產權，依刑法第五十五條想像競合犯之例，從一重處斷。原審據以論
    科，雖非無見。然查，原判決論處上訴人以明知為侵害著作權之物，意圖散布而
    陳列之方法侵害他人之著作權罪名及未適用刑法第五十五條論斷，均有不當。又
    檢察官及原審均未諭命告訴人提出其被侵害之正版音樂光碟片與扣案之盜版音樂
    光碟片播聽勘驗，以查明扣案音樂光碟片是否為以重製方式侵害錄音著作財產權
    之物，僅憑「歌曲名稱」相同即遽以認定（同一首詞曲之音樂著作，分別授權由
    不同之歌者演唱錄製之錄音著作，各自有錄音著作財產權分別受保護），自有未
    洽。又依著作權法第九十三條第三款、第八十七條第二款規定，以行為人「明知
    」為侵害著作權之物，意圖散布而持有為構成要件，原判決就上訴人對於附表扣
    案之音樂光碟片如何「明知」係屬侵害他人著作權之物，並未詳敘其所憑依及認
    定之理由。凡此，均有事實與理由不相適合之違誤。上訴意旨仍執前詞，否認犯
    罪，雖無足取，惟原判決既有可議，即屬無可維持，應予撤銷改判。爰審酌上訴
    人前有違反著作權法前科，甫於緩刑期間即再犯同一類型之罪，顯見心存僥倖，
    並無悔改之意，意圖散布而持有盜版音樂光碟片，嚴重影響著作財產權人之法益
    及政府形象，考量其查獲之數量，及犯後態度等一切情狀，量處如主文第二項所
    示之刑。扣案如附表所示之盜版光碟片四百六十六片及投錢筒一個，均為上訴人
    所有供犯罪所用之物，業如前述，依法宣告沒收。
據上論斷，應依刑事訴訟法第三百六十九條第一項前段、第三百六十四條、第二百九
十九條第一項前段、著作權法第九十三條第三款、刑法第十一條前段、第五十五條、
第三十八條第一項第二款，判決如主文。
本案經檢察官呂丁旺到庭執行職務。
中      華      民      國    九十二    年      三      月     十二     日
                              臺灣高等法院刑事第十庭
                                  審判長法  官  溫  耀  源
                                        法  官  邱  同  印
                                        法  官  吳      燦
右正本證明與原本無異。
不得上訴。
                                        書記官  陳  靜  姿
中      華      民      國    九十二    年      三      月     十二     日
附錄：本判決論罪科刑法條
著作權法第九十三條第三款：
  有左列情形之一者，處二年以下有期徒刑，得併科新臺幣十萬元以下罰金：
  三、以第八十七條各款方法之一侵害他人之著作權者。


司法院資訊處製作；財團法人民間司法改革基金會備份。
